【裁判字號】    99,監,78
【裁判日期】    990628
【裁判案由】    處分受監護人不動產
【裁判全文】
臺灣士林地方法院民事裁定
      99年度監字第78號
聲  請  人  甲○○
上列聲請人聲請處分受監護人不動產事件，本院裁定如下：
    主  文
受監護宣告之人乙○○所有坐落於臺北縣蘆洲市○○段815 地號
、地目：旱、面積：229.72平方公尺、權利範圍：27,000分之17
5 之土地，准予變賣。
變賣所得價金應存入受監護宣告之人乙○○於中華郵政股份有限
公司台北圓環郵局第00000000000000號帳戶。
聲請程序費用由受監護宣告之人乙○○之財產負擔。
    理  由
一、本件聲請意旨略以：
    (一)聲請人為受監護宣告人乙○○之母，受監護宣告人乙○○
      於民國90年2 月27日經鈞院以90年度禁字第1 號民事裁定
      宣告為禁治產人，並指定聲請人為其監護人。並於96年8
      月31日向臺北市大同區戶政事務所辦妥監護人之登記，而
      受監護宣告人乙○○之父李永順已於89年11月6 日死亡，
      目前受監護宣告人乙○○僅依靠監護人即聲請人扶養，二
      人相依為命，生活極為清苦。
    (二)受監護宣告人乙○○於96年5 月10日與李水全等14人共同
      繼承其祖父李宗何所遺坐落於臺北縣蘆洲市○○段第815
      地號土地一筆之遺產，其面積為229.72平方公尺，折合69
      .49 坪。受監護宣告人乙○○之共有持分僅27000 分之17
      5 ，折合0.45坪，無法單獨使用，且過半數之土地共有人
      已同意按每坪以新臺幣（下同）275,000 元出售予李王係
      ，價格適當，依土地法第34條之1 規定，可無須受監護宣
      告人乙○○之同意亦可出售該地。又受監護宣告之人乙○
      ○名下雖有位於臺北市○○○路○ 段51號之自用住宅、臺
      北市○○市○路3 小段第613 號、第614 號、第615 號及
      第616 號持分各2 分之1 之土地4 筆，存款為3,475 元，
      惟為免漏失此次出售土地之良好機會，爰依民法第1101條
      第2 項第1 款之規定，聲請許可聲請人將受監護宣告人乙
      ○○之上開共有土地出售與李玉係，以解決生活費之困窮
      等語。
二、按監護人對於受監護人之財產，非為受監護人之利益，不得
    使用、代為或同意處分。監護人為下列行為，非經法院許可
    ，不生效力：(一)代理受監護人購置或處分不動產。(二)代理受
    監護人，就供其居住之建築物或其基地出租、供他人使用或
    終止租賃。民國98年11月23日修正生效之民法第1101條第1
    項、第2 項定有明文。次按，民法總則中華民國97年5 月2
    日修正之條文施行前，已為禁治產宣告者，視為已為監護宣
    告，並於修正施行後，適用修正後之規定；民法規定之禁治
    產或禁治產人，自修正施行後，一律改稱為監護或受監護宣
    告之人；施行前所設置之監護人，於修正施行後，適用修正
    後之規定；修正之民法總則第14條至第15條之2 及民法親屬
    編第4 章之規定，自公布後1 年6 個月施行。民法總則施行
    法第4 條第2 項、第4 條之1 、第4 條之2 、民法親屬編施
    行法第14條之2 、第14條之3 亦有明文。
三、本件聲請人甲○○為禁治產人乙○○之監護人，禁治產人乙
    ○○於98年11月23日修正之民法總則編、親屬編及相關修正
    條文生效施行後，視為已為監護宣告，修正施行前所設之監
    護人，應適用修正後之規定，合先敘明。本件聲請人主張上
    揭事實，業據提出戶籍謄本、土地謄本、身份證影本、土地
    買賣契約書、土地及建物所有權狀影本、郵局存摺影本等件
    為證，復經本院調閱90年度禁字第1 號案卷查核無誤，堪信
    聲請人主張為真實。本院審酌受監護宣告之人乙○○人雖尚
    有上開坐落於臺北市○○○路○ 段51號之自用住宅乙戶、臺
    北市○○區市○段3 小段第613 號、第614 號、第615 號及
    第616 號建地4 筆，各持份2 分之1 ，惟其存款僅餘3,475
    元，恐無法長期支應其生活所需，且本次處分之土地係與他
    人共有，其他共有人已同意出售，而受監護宣告人所持有應
    有部分僅27,000分之175 ，不及2 平方公尺，即使未出售亦
    難有單獨利用之可能，因認聲請人主張為受監護宣告人之利
    益，有變賣其財產之必要，尚非無據，爰准聲請變賣上開受
    監護宣告之人乙○○所有如主文所示之不動產。又為保護、
    增進受監護宣告人之利益，及有利於監督監護人行為，本院
    徵得監護人即聲請人當庭同意將處分所得之價金存入受監護
    宣告人乙○○之金融帳戶內（見本院99年5 月20日非訟事件
    筆錄），爰併予諭知處分變賣不動產所得之價金應存入受監
    護宣告人名下之中華郵政股份有限公司台北圓環郵局第0000
    0000000000號帳戶內，附此敘明。
四、依非訟事件法第21條第1 項、民法第1103條第1 項後段，裁
    定如主文。
中    華    民    國    99    年    6     月    28    日
                    家事法庭法  官  詹朝傑
以上正本證明與原本無異。
如對本裁定抗告，應於裁定送達後10日內向本院提出抗告狀。
中    華    民    國    99    年    6     月    28    日
                            書記官  劉雅萍

司法院資訊處製作；財團法人民間司法改革基金會備份。
